臺灣彰化地方法院刑事判決
111年度訴字第108號
公  訴  人  臺灣彰化地方檢察署檢察官
被      告  陳韻宸


上列被告因加重詐欺等案件，經檢察官提起公訴（110年度偵字
第11796、12166號），被告於準備程序進行中就被訴事實為有罪
之陳述，經本院合議庭裁定由受命法官獨任進行簡式審判程序，
判決如下：
    主  文
陳韻宸犯如附表所示之罪，各處如附表主文欄所示之刑及沒收。
應執行有期徒刑壹年陸月。緩刑參年，且應依附件二所示之本院
調解程序筆錄內容履行。
    犯罪事實及理由
一、本案之犯罪事實、證據及應適用之法條，除引用附件一檢察
    官起訴書之記載外，起訴書附表更正如本件附表；證據部分
    補充：「被告陳韻宸於本院準備程序及審理時之自白」。
二、論罪科刑部分：
　㈠核被告就附表編號1、2所為犯行，均係犯刑法第339條之4第1
    項第2款之三人以上共同犯詐欺取財罪及洗錢防制法第14條
    第1項之一般洗錢罪。被告以一行為犯前揭2罪，為想像競合
    犯，應依刑法第55條規定，從一重論以三人以上共同犯詐欺
    取財罪處斷。又被告就附表編號1、2所為犯行，犯意各別，
    行為互殊，應予分論併罰。
　㈡被告與真實姓名年籍不詳之「King Ho Yang」、「羅伯特」
    及其所屬之詐欺集團其他不詳成員間，具有犯意之聯絡及行
    為之分擔，應論以共同正犯。
　㈢被告於本院審理時就本案犯罪自白犯行，爰依洗錢防制法第1
    6條第2項規定，減輕其刑。
　㈣爰審酌被告不思循正途賺取所需，竟提供金融帳戶存摺及印
    章予詐欺集團成員，並擔任詐欺集團車手，提領告訴人遭詐
    騙之款項並將之轉匯至詐欺集團指定之金融帳戶，製造金流
    斷點，促使詐欺集團更加猖獗氾濫，對於社會治安及個人財
    產安全之危害不容小覷，所為實屬不該；惟考量被告犯後坦
    承犯行，並衡酌被告之犯罪動機、手段、所生損害、所得利
    益、智識程度及生活狀況等一切情狀，分別量處如附表主文
    欄所示之刑，並定其應執行之刑如主文所示，以示懲儆。
三、被告前未曾因故意犯罪受有期徒刑以上刑之宣告，有臺灣高
    等法院被告前案紀錄表1份在卷可憑，其因一時失慮，致罹
    刑章，犯後已知坦承犯行，且與告訴人黃瑞珍達成調解，有
    附件二本院調解程序筆錄在卷可稽；至被告雖未與告訴人盛
    詠晴達成調解，然係因告訴人盛詠晴表示不願意調解，請法
    院依法處理即可，此有本院電話洽辦公務紀錄單1紙可查。
    本院認被告既已與告訴人黃瑞珍達成調解，顯見被告具有悔
    意且盡力彌補犯罪所生損害，且倘若不給予其緩刑機會，勢
    必要入監服刑而無法履行對告訴人黃瑞珍之賠償責任，況告
    訴人盛詠晴仍可循法律程序請求賠償，故衡酌上情，認被告
    經此偵、審訴追程序及科刑宣告後，當能知所警惕而無再犯
    之虞，因認對被告所宣告之刑，以暫不執行為適當，爰依刑
    法第74條第1項第1款規定，併予宣告緩刑3年，以啟自新。
    又被告與告訴人黃瑞珍雖已調解成立，惟尚未完全履行，為
    兼顧告訴人之權益，確保被告履行調解內容，爰依刑法第74
    條第2項第3款規定，命被告應依附件二本院調解程序筆錄所
    示內容履行。
四、沒收部分：
　㈠被告提供金融帳戶並擔任車手配合領款，可得提領款項之5％
    作為報酬等情，業經被告供述在卷，是以：
　⒈被告就附表編號1所為，可得報酬為其提領金額16萬4,000元
    （計算式：6萬元＋6萬元＋1萬4,000元＋3萬元【15元為轉帳手
    續費，不計入】＝16萬4,000元）之5％即8,200元（計算式：1
    6萬4,000元×5％＝8,200元），核屬其犯罪所得，且未扣案，
    應依刑法第38條之1第1項前段、第3項之規定，於該犯行項
    下沒收，於全部或一部不能沒收或不宜執行沒收時，追徵其
    價額。
　⒉被告就附表編號2所為，告訴人黃瑞珍遭詐騙所匯款之數額為
    7萬4,000元，而被告該次擔任車手提領金額7萬4,096元，較
    告訴人所匯款項多出96元，應認該差額96元非該次犯行之詐
    欺犯罪所得，被告該次提領之詐欺金額即應以告訴人黃瑞珍
    所匯款項7萬4,000元計算，被告所得報酬為7萬4,000元之5％
    即3,700元（計算式：7萬4,000元×5％＝3,700元），為其犯罪
    所得，然其與告訴人黃瑞珍已達成調解，有附件二本院調解
    程序筆錄可憑，並經本院命被告依約履行如上，其需給付告
    訴人之款項已逾其犯罪所得之金額；又被告已依約給付3,00
    0元，此有本院電話洽辦公務紀錄單可佐，本案如再對被告
    宣告沒收其餘犯罪所得，顯有過苛之虞，爰依刑法第38條之
    2第2項之規定，不予宣告沒收。
　㈡被告雖擔任本案詐欺集團車手，提領告訴人等遭詐欺款項，
    然前揭詐欺款項已轉匯予詐欺集團上手指定之帳戶，被告對
    於本案洗錢標的之財產並未曾取得任何支配占有，且被告於
    本案中非居於主導犯罪之地位，本院認如仍依洗錢防制法第
    18條第1項予以沒收本案洗錢標的之財產，顯然過苛，爰依
    刑法第38條之2第2項之規定，不予宣告沒收，併此敘明。
五、依刑事訴訟法第273條之1第1項、第299條第1項前段、第310
    條之2、第454條第2項，判決如主文。
六、如不服本判決，應自判決送達之日起20日內，向本院提起上
　　訴（應附繕本）。
本案經檢察官吳怡盈提起公訴，由檢察官何金陞到庭執行職務。
中　　華　　民　　國　　111 　年　　4 　　月　　27　　日
                  刑事第八庭    法  官  陳彥志
以上正本證明與原本無異。
如不服本判決應於收受判決後20日內向本院提出上訴書狀，並應
敘述具體理由；其未敘述上訴理由者，應於上訴期間屆滿後20日
內向本院補提理由書（均須按他造當事人之人數附繕本）「切勿
逕送上級法院」。
告訴人或被害人對於判決如有不服具備理由請求檢察官上訴者，
其上訴期間之計算係以檢察官收受判決正本之日期為準。
中　　華　　民　　國　　111 　年　　4 　　月　　27　　日
                                書記官　于淑真
附錄本案論罪科刑法條全文：
中華民國刑法第339條之4
犯第339條詐欺罪而有下列情形之一者，處1年以上7年以下有期
徒刑，得併科1百萬元以下罰金：
一、冒用政府機關或公務員名義犯之。
二、三人以上共同犯之。
三、以廣播電視、電子通訊、網際網路或其他媒體等傳播工具，
    對公眾散布而犯之。
前項之未遂犯罰之。
洗錢防制法第14條
有第二條各款所列洗錢行為者，處7年以下有期徒刑，併科新臺
幣5百萬元以下罰金。
前項之未遂犯罰之。
前二項情形，不得科以超過其特定犯罪所定最重本刑之刑。
附表
編號 告訴人 詐騙時間及手法 告訴人匯款時間、金額（新臺幣元）及匯入帳戶 被告提款時間、金額（新臺幣元） 主文 1 盛詠晴 詐欺集團成員於民國110年2月間起，在網路以社群軟體臉書暱稱「魏昌」、通訊軟體LINE暱稱「Doctor Chang」向告訴人盛詠晴佯稱：其在葉門，因該處戰爭，要回臺灣，但錢不夠，需匯款等語，致告訴人盛詠晴陷於錯誤，依其指示匯款至右列帳戶。 民國110年3月13日上午11時22分許，以無摺存款匯入16萬4,438元至被告郵局帳戶。 同日以卡片提款6萬、6萬、1萬4,000元，及以跨行轉出3萬15元（15元為轉帳手續費）。 陳韻宸犯三人以上共同詐欺取財罪，處有期徒刑壹年貳月。未扣案之犯罪所得新臺幣捌仟貳佰元沒收，於全部或一部不能沒收或不宜執行沒收時，追徵其價額。 2 黃瑞珍 詐欺集團成員於109年12月底，在網路社群軟體臉書以暱稱「B.P」向告訴人黃瑞珍佯稱：其自新加坡至挪威工作，因機器有問題無法於109年12月底完成，需要告訴人黃瑞珍幫忙借款等語，致告訴人黃瑞珍陷於錯誤，依其指示匯款至右列帳戶。 110年3月10日中午12時50分許，在新北市○○區○○路0段000巷00○0號之上海銀行二重分行，臨櫃匯款7萬4,000元至被告彰銀帳戶。 110年3月11日中午12時54分許，現提7萬4,096元並結清帳戶。 陳韻宸犯三人以上共同詐欺取財罪，處有期徒刑壹年壹月。